臺灣臺北地方法院刑事判決　　　　　　　99年度易字第1661號
公　訴　人　臺灣臺北地方法院檢察署檢察官
被　　　告　王崑全
選任辯護人　郭盈蘭律師
上列被告因詐欺案件，經檢察官提起公訴（99年度偵續一字第12
號），本院判決如下：
    主  文
王崑全意圖為自己不法之所有，以詐術使人將本人之物交付，處
有期徒刑肆月，如易科罰金，以新臺幣壹仟元折算壹日。緩刑貳
年，並應於本判決確定之日起陸個月內向公庫支付新臺幣拾萬元
。
    事  實
一、王崑全明知其所有車牌號碼DI－五一五五號（廠牌PEUGEOT
    、顏色為淺綠色）自用小客車，係民國八十七年二月出廠、
    八十七年七月二十七日掛牌，且於九十七年七月二十一日向
    不知情之蕭明峰購入上開自小客車，其並非上開自用小客車
    第一任車主之事實，竟意圖為自己不法之所有犯意，於九十
    七年八月間，委由其不知情之配偶張明英在雅虎奇摩拍賣網
    站上刊登內容為「法國Peugeot coupe 3.0雙門跑車、出售
    參考價：新臺幣（下同）四十五萬八千元、年份：一九九九
    、售車類型：全新車、...絕無事故及泡水」等不實之訊息
    以利出售上開自用小客車。而林駿騰於九十七年八月間欲購
    買中古汽車，其不知情之友人羅耀宗在雅虎奇摩拍賣網上看
    到王崑全所刊登之上開不實訊息後，旋即撥打電話告知林駿
    騰上開訊息，林駿騰因羅耀宗之介紹而有意願購買上開自用
    小客車，乃由羅耀宗依上開拍賣網站刊登之聯絡方式撥打電
    話予王崑全相約見面看車事宜。嗣後林駿騰、羅耀宗於九十
    七年八月十八日下午一、二時許，抵達約定之新北市新店區
    大潤發量販店旁與王崑全見面，王崑全在林駿騰及羅耀宗商
    議是否購買上開自用小客車時，向林駿騰佯稱：該車車齡為
    八年車，新車時即購買等語，致林駿騰信以為真而陷於錯誤
    ，向王崑全表示願以四十三萬購買上開自用小客車，經王崑
    全同意出售後，又恐林駿騰之父親林秉忠認為售價過高，而
    與王崑全約定汽車買賣合約書上載明之價金為三十八萬元，
    且由林駿騰向羅耀宗借款五萬元以湊足實際約定買賣價金。
    後於九十七年八月十九日，在新店市○○○路某泡沫紅茶店
    內，王崑全接續向林駿騰及林秉忠佯稱：該車車齡為八年車
    ，新車時即購買等語，致林秉忠信以為真，而由林駿騰與王
    崑全簽訂買賣契約，並由林駿騰及林秉忠交付一萬元訂金予
    王崑全後隨即離去，再由羅耀宗在上開泡沫紅茶店依林駿騰
    指示給付五萬元予王崑全。末於九十七年八月二十一日某時
    許，在位於臺北市○○路之臺北市監理處，由王崑全委託不
    知情之代辦業者謝桂花將上開自用小客車辦理過戶登記後，
    再將鑰匙、行照、過戶登記資料及上開小客車交予林駿騰，
    嗣後再由林秉忠將餘款三十七萬交予王崑全。後因林秉忠取
    得上開自用小客車之行車執照發現該車車齡為十年，始知上
    情而報警處理。
二、案經基隆市警察局第四分局報請臺灣臺北地方法院檢察署檢
    察官偵查起訴。
    理  由
一、按傳聞法則之重要理論依據，在於傳聞證據未經當事人之反
    對詰問予以核實，乃予排斥，惟若當事人已放棄對原供述人
    之反對詰問權，於法院審判時表明同意該等傳聞證據可作為
    證據，基於證據資料愈豐富，愈有助於真實發現之理念，並
    貫徹刑事訴訟法修法加重當事人進行主義之精神，確認當事
    人對於證據能力有處分權之制度，傳聞證據經當事人同意做
    為證據，法院認為適當者，亦得為證據。另當事人於調查證
    據時，對於傳聞證據表示「沒有意見」，而未於言詞辯論終
    結前聲明異議，應視為已有將該等傳聞證據採為證據之同意
    ，此刑事訴訟法第一百五十九條之五定有明文。本案被告王
    崑全及辯護人於本院審理程序中已表示對本判決所引用之人
    證、書證、物證之證據能力均無意見，本院審理時，被告及
    辯護人對本判決所引用被告以外之人於審判外之陳述之證據
    能力並未表示意見，迄本院言詞辯論終結前，被告及辯護人
    亦未爭執本判決所引用證據之證據能力，依刑事訴訟法第一
    百五十九條之五第二項之規定，應視為被告及辯護人已同意
    本判決所引用相關之傳聞證據均可做為證據，本院斟酌本判
    決所引用卷內之證據並非非法取得，亦無證明力明顯過低之
    情形，且經本院於審判期日依法進行證據之調查、辯論，被
    告於訴訟上之程序權，已受保障，前揭各該證據，均得採為
    證據。
二、訊據被告對於知悉上開自用小客車，係八十七年二月出廠、
    八十七年七月二十七日掛牌，且於九十七年七月二十一日向
    證人蕭明峰購入上開自小客車，其並非上開自用小客車第一
    任車主，於九十七年八月間，委由證人張明英在雅虎奇摩拍
    賣網站上刊登內容為「法國Peugeot coupe 3.0 雙門跑車、
    出售參考價：四十五萬八千元、年份：一九九九、售車類型
    ：全新車、... 絕無事故及泡水」等不實之訊息以利出售上
    開自用小客車；而告訴人林駿騰因證人羅耀宗之介紹而有意
    願購買上開自用小客車，乃由證人羅耀宗依上開拍賣網站刊
    登之聯絡方式撥打電話予被告相約見面看車事宜。嗣後告訴
    人林駿騰、證人羅耀宗於九十七年八月十八日下午一、二時
    許，抵達約定之新北市新店區大潤發量販店旁與被告見面，
    被告在告訴人林駿騰及證人羅耀宗商議是否購買上開自用小
    客車時，向告訴人林駿騰佯稱：該車車齡為八年車，新車時
    即購買等語，致告訴人林駿騰向被告表示願以四十三萬購買
    上開自用小客車，經被告同意出售後，又恐告訴人林駿騰之
    父親林秉忠認為售價過高，而與被告約定汽車買賣合約書上
    載明之價金為三十八萬元，且由告訴人林駿騰向證人羅耀宗
    借款五萬元以湊足實際約定買賣價金。後於九十七年八月十
    九日，在新店市○○○路某泡沫紅茶店內，被告又向告訴人
    林駿騰及林秉忠佯稱：該車車齡為八年車，新車時即購買等
    語，而由告訴人林駿騰與被告簽訂買賣契約，並由告訴人林
    駿騰及林秉忠交付一萬元訂金予被告後隨即離去，再由證人
    羅耀宗在上開泡沫紅茶店依告訴人林駿騰指示給付五萬元予
    被告。末於九十七年八月二十一日某時許，在位於臺北市○
    ○路之臺北市監理處，由被告委託代辦業者謝桂花將上開自
    用小客車辦理過戶登記後，再將鑰匙、行照、過戶登記資料
    及上開小客車交予告訴人林駿騰，嗣後再由告訴人林秉忠將
    餘款三十七萬交予被告之事實均坦承不諱，核與證人即告訴
    人林駿騰、林秉忠、羅耀宗於偵查證述情節大致相符（見臺
    灣臺北地方法院檢察署九十八年度偵字第五一七三號卷第九
    四頁至第九五頁、第一○六頁至第一○七頁、九十八年度偵
    續字第六二八號卷第一八頁至第一九頁、九十九年度偵續一
    字第一二號卷卷(一)第七六頁至第七八頁、九十九年度偵續一
    字第一二號卷卷(二)第一五四頁、第一八三頁至第一八六頁、
    第一八八頁），復有汽車買賣合約書、汽（機）車過戶登記
    書、汽車新領牌照登記書、自用小客車行車執照、基隆市警
    察局第四分局大武崙派出所受理各類案件紀錄表、受理刑事
    案件報案三聯單、雅虎奇摩拍賣網站刊登之上開自用小客車
    出售資料、原廠證明書、基隆大武崙郵局存證信函第五六五
    號、上開自用小客車照片、臺北區監理所汽車車主歷史查詢
    等件復卷可按（見上開偵卷第六頁至第八頁、第一○頁至第
    一三頁、第二八頁至第三一頁、第三八頁至第四四頁、第四
    九頁），是被告自白與事實相符。
三、至被告辯稱：其與告訴人言語認知不同云云，及被告辯護人
    以上開自用小客車是中古車，不是全新車，而且這輛車在簽
    訂買賣契約前，告訴人也試過車，看過車子，是否仍構成詐
    欺亦或僅為民事的糾紛爭議，請予斟酌等語置辯部分，經查
    ：
  (一)告訴人林駿騰及證人羅耀宗於九十七年八月十八日下午一、
    二時許，抵達新北市新店區大潤發量販店旁與被告見面，而
    被告在告訴人林駿騰及證人羅耀宗商議是否購買上開自用小
    客車時，向告訴人林駿騰佯稱：該車車齡為八年車，新車時
    即購買等語，及於九十七年八月十九日，在新店市○○○路
    某泡沫紅茶店內，被告又向告訴人林秉忠佯稱：該車車齡為
    八年車，新車時即購買等語之事實，業據證人林駿騰、林秉
    忠、羅耀宗於偵查中證述詳實（見上開偵卷第九四頁至第九
    五頁、第一○六頁至第一○七頁、偵續卷第一八頁至第一九
    頁、偵續一卷卷(一)第七六頁至第七八頁、偵續一卷卷(二)第一
    五四頁、第一八三頁至第一八六頁、第一八八頁），顯見被
    告除於雅虎奇摩拍賣網站上佯稱上開自用小客車為全新車，
    年份一九九九年，絕無事故及泡水外，再與告訴人林騰耀、
    林秉忠及證人羅耀宗見面，告訴人林駿耀、林秉忠欲購買上
    開自用小客車時，確有佯稱車齡為八年，新車即購買等語之
    情，審酌告訴人林駿耀、林秉忠及證人羅耀宗前與被告均未
    曾相識，被告亦未稱與告訴人林駿耀、林秉忠及證人羅耀宗
    結怨，是告訴人林駿耀、林秉忠及證人羅耀宗實無庸虛構上
    揭情節入被告於罪，足見證人林駿耀、林秉忠及羅耀宗上揭
    證詞，堪以採信，則被告上開與事實不符佯稱之詞，顯無令
    人有認知不同之虞。
  (二)又按刑法第三百三十九條第一項詐欺罪之成立，以意圖為自
    己或第三人不法所有，以詐術使人將本人或第三人之物交付
    為要件。所謂以詐術使人交付，必須被詐欺人因其詐術而陷
    於錯誤，若其所用方法，不能認為詐術，亦不致使人陷於錯
    誤，即不構成該罪（最高法院四十六年度台上字第二六○號
    判例意旨可資參照）。本件告訴人林駿騰及林秉忠購買上開
    自用小客車之緣由係因被告於雅虎奇摩拍賣網站上所刊登之
    廣告內容，及被告於見面時所佯稱為八年車、全新車等情，
    業已認定如前，是本件被告確實有刊登及提供不實訊息與告
    訴人林駿騰及林秉忠，致渠二人陷於錯誤，而同意購買上開
    自用小客車並交付價金無訛，因此，被告確實有施用詐術至
    為酌然。至告訴人林駿騰及林秉忠於交付價金予被告前究有
    無試車一節，證人謝桂花雖證稱：九十七年八月間伊有幫被
    告即告訴人辦理過戶，雙方有交證件予伊，他們說要試車，
    林秉忠坐後座等語（見上開偵續卷第五六頁），然此部分業
    據告訴人林秉忠陳稱：當天伊並未在車上試車等語（見上開
    偵續卷第五七頁），另據告訴人林駿騰證稱：過戶後才試車
    等語（見上開偵卷第九五頁），是告訴人林駿騰有無在上開
    自用小客車過戶前試車，及告訴人林秉宗有無試車等情，已
    有所疑，縱告訴人林駿騰確有試車，然告訴人林駿騰終非汽
    車專業人士，能否於短短試車時間內知悉上開自用小客車之
    實際車況，亦屬有疑，因此，尚不能僅因告訴人林駿騰或有
    試車之情為被告未施用詐術有利之認定。
  (三)綜上，本件事證明確，被告犯行，堪以認定，應予依法論科
    。
四、核被告所為，係犯刑法第三百三十九條第一項之詐欺取財罪
    。被告上揭二次詐欺行為，係於密切時間實施，侵害同一法
    益，顯係出於同一詐欺之目的，應視為數個舉動之接續實施
    ，合為包括之一行為予以評價，屬接續犯。被告以一行為同
    時詐欺告訴人林駿騰、林秉忠二人，係一行為觸犯數罪名，
    為想像競合犯，應從一重處斷。爰審酌被告正值青壯，竟不
    思以正當方法獲取金錢，反刊登不實訊息出售物品，誘騙告
    訴人林駿騰及林秉忠購買汽車，詐取被害人林駿騰及林秉忠
    之財物，致被害人林駿騰及林秉忠受有損害，兼衡被告與被
    害人林駿騰及林秉忠達成和解，及被告於本院審理時坦承犯
    行，尚有悔意等一切情狀，量處如主文所示之刑，並諭知易
    科罰金之折算標準。末查，被告未曾因故意犯罪受有期徒刑
    以上刑之宣告，有臺灣高等法院被告前案紀錄表一份在卷可
    稽，其因一時失慮，偶罹刑典，惟犯後坦承犯行，且與告訴
    人林駿騰、林秉忠達成和解，有本院一○○年度簡上字第三
    九號和解筆錄在卷可按，而告訴林秉忠於本院審理時亦陳稱
    ：希望給被告緩刑機會等語（見本院卷卷二第二二四頁背面
    ），顯見被告頗具悔意，信經此偵審程序及刑之宣告後，當
    知所警惕，本院認前開對其所宣告之刑以暫不執行為適當，
    爰依刑法第七十一條第一項第一款規定，宣告緩刑二年，併
    諭知被告於緩刑期間之本判決確定後六個月內應向公庫支付
    十萬元，以勵自新兼收惕儆之效。
據上論斷，應依刑事訴訟法第二百九十九條第一項前段，刑法第
三百三十九條第一項、第五十五條、第四十一條第一項前段、第
七十四條第一項第一款、第二項第四款，刑法施行法第一條之一
第一項、第二項前段，判決如主文。
本案經檢察官文家倩到庭執行職務。
中    華    民    國   100    年    4     月    19    日
                  刑事第十八庭  審判長法  官  彭慶文
                                      法  官  林芳華
                                      法  官  林玉蕙
上正本證明與原本無異。
如不服本判決應於收受送達後10日內向本院提出上訴書狀，並應
敘述具體理由；其未敘述上訴理由者，應於上訴期間屆滿後20日
內向本院補提理由書（均須按他造當事人之人數附繕本）「切勿
逕送上級法院」。告訴人或被害人如對於本判決不服者，應具備
理由請求檢察官上訴，其上訴期間之計算係以檢察官收受判決正
本之日期為準。
                                      書記官  陳怡君
中    華    民    國   100    年    4     月    19    日
附錄本案論罪科刑法條
中華民國刑法第339條
（普通詐欺罪）
意圖為自己或第三人不法之所有，以詐術使人將本人或第三人之
物交付者，處 5 年以下有期徒刑、拘役或科或併科 1 千元以下
罰金。
以前項方法得財產上不法之利益或使第三人得之者，亦同。
前二項之未遂犯罰之。